臺灣高等法院臺南分院刑事判決　　　　　　　九十一年度上易字第二七一號　　Ｃ
　　　上　訴　人
　　　即　被　告　乙　○　○
右上訴人因贓物案件，不服臺灣台南地方法院九十年度易字第一八九○號中華民國九
十一年一月十日第一審判決（起訴案號：臺灣台南地方法院檢察署九十年度偵字第八
０七０號），提起上訴，本院判決如左：
      主      文
原判決撤銷。
乙○○連續故買贓物，處有期徒刑陸月，如易科罰金，以參佰元折算壹日。
      事      實
一、乙○○基於故買贓物之概括犯意，明知如附表壹所示之自用小客車三輛，係來路
    不明之贓物，竟仍於民國（下同）八十九年十月間起，在其所經營設於台南市○
    區○○街四八二號之「良泰廢車場」內，連續三次以每輛車新台幣（下同）一萬
    八千元之代價，向姓名、年籍不詳之成年男子「阿炮」購買前揭自小客車計三輛
    ，並將所購得之贓車置放於「良泰廢車場」內，伺機將前開贓車解體成零件販售
    牟利。嗣於八十九年十月九日中午十二時三十分許，經警於前揭「良泰廢車場」
    內查獲懸掛報廢車牌號碼Ｎ八—八六四０號自小客車一輛（公訴人誤載為Ｎ八—
    八六四０號自小客車引擎一具）、ＳＵ—五八二六號自小客車之車門四片、Ｄ五
    —０六二０號自小客車之車門四片、引擎蓋一片、行李箱蓋一片、儀表板一組、
    方向盤一組、排檔桿一支、氣缸蓋一片、後擋風玻璃一片等物，始查知上情。
二、案經台南市警察局第四分局報告台灣台南地方法院檢察署檢察官偵查起訴。
      理      由
一、訊據上訴人即被告乙○○矢口否認有何前開犯行，辯稱：伊以每輛車一萬八千元
    之代價向綽號「阿炮」之男子購買附表壹所示之自小客車，「阿炮」向伊表示前
    揭自小客車均為積欠稅金之自小客車，伊不知是贓車，並未故買贓車；至Ｎ二—
    ０七０八號自小客車係綽號「大胖」之男子停放廢車場附近，其上懸掛之ＴＰ—
    五０五０號報廢車牌為伊所有，伊並未買該部車云云。
二、經查：(1)前揭為警查獲之自小客車及部分自小客車零件係刁望聖、甲○○、王秋
    雲等人所失竊等情，業據被害人刁望聖、甲○○及代被害人王秋雲領回Ｄ五—０
    六二０號自小客車零件之丁○○等人陳述明確（自小客車失竊之時間、地點、被
    害人、失竊自小客車之車牌號碼等均詳如附表壹所示），並有贓物認領保管單三
    紙、車輛竊盜、車牌失竊資料個別查詢報表—查詢車輛認可資料影本三紙及照片
    十五幀附卷可參，堪認如附表壹所示之自小客車均係贓物無訛。(2)次查，證人即
    於「良泰廢車場」工作之王世雄於警訊中證稱：「（問：Ｎ八—八六四０號自小
    客車是何人偷來的？）是一綽號「胖雄」竊取來的，身高約一六五公分‧‧」等
    語，則以被告與證人王世雄同在「良泰廢車場」工作，又係主僱關係，證人王世
    雄既知悉上開自小客車係贓車，被告豈有不知之理？(3)再者被告於警訊中均稱：
    係向綽號「胖雄」或「雄仔」購買自小客車，不知其真實姓名、住所、如何聯絡
    等語在卷，迄自檢察官第四次偵訊時改稱：係向綽號「阿炮」之男子購買，被告
    前後所述不一，足見被告和該綽號「阿炮」或「胖雄」者並非熟識之朋友，則被
    告捨向其他車商購買有正當來源之自小客車或汽車零件，反向不認識之綽號「阿
    炮」或「胖雄」者購入與市價並不相當之前開自小客車，復未立即向「阿炮」查
    看車籍資料，且被告亦自承經營「良泰廢車場」，擔任拆解自小客車零件之工作
    已一年有餘，其對於自小客車之價錢理應知之甚稔，並應具有查明自小客車來源
    之專業，綜上各情勾稽以觀，足徵其有贓物之認識甚明。(4)另參諸被告復陳稱：
    購入車牌號碼Ｄ五—０六二０號自小客車時，汽車車鎖已遭破壞等語（詳偵卷第
    四八頁），且車牌號碼Ｎ八—八六四０號自小客車內猶留有被害人刁望聖之兩支
    雨傘等情，業據被害人刁望聖陳述無訛，是被告於購買附表壹所示之自小客車時
    豈有不知係贓車之理。綜上所述，益證被告所辯係事後卸責之詞，洵無足取，被
    告罪證明確，犯行堪以認定，應予依法論科。
三、核被告所為，係犯刑法第三百四十九條第二項之故買贓物罪，其先後三次犯行，
    時間緊接，所犯係構成要件相同之罪名，顯係基於概括犯意為之，應依連續犯規
    定以一罪論並加重其刑。
四、原審予以被告論罪科刑，固非無見。然查，原判決認定附表貳所示車牌號碼Ｎ二
    —０七０八號自小客車上懸掛被告所有之報廢車牌ＴＰ—五０五０號自小客車亦
    為被告故買之贓物，尚有未合（理由如後）。被告上訴意旨，否認犯罪，指摘原
    判決不當，固無可取，但原判決既有前述可議之處，即屬無可維持，應由本院撤
    銷改判，爰審酌被告有前科紀錄，再為贓物犯行，犯罪之動機、目的、手段尚屬
    平和，車輛價值不低、生活狀況、智識程度、對社會治安所生之損害，及犯罪後
    態度等一切情狀，量處如主文第二項所示之刑。又被告行為後，刑法第四十一條
    業經修正，並於九十年一月十日經總統公布，同年一月十二日生效，茲比較新舊
    法，修正之新法擴大得易科罰金之範圍，凡所犯最重本刑為五年以下有期徒刑之
    罪，得有易科罰金之適用，對被告較有利，依刑法第二條第一項前段之規定，即
    應適用裁判時新修正之刑法第四十一條第一項前段之規定，諭知易科罰金之折算
    標準。
五、公訴意旨另以：被告明知附表貳所示車牌號碼Ｎ二—０七０八號自小客車上懸掛
    被告所有之報廢車牌ＴＰ—五０五０號自小客車亦為贓車，被告亦予故買，因認
    被告此部分亦有故買贓物罪嫌云云。訊之被告乙○○矢口否認有前開犯行，辯稱
    ：車牌ＴＰ—五０五０號是其店內所有，王世雄將車牌借給綽號「大胖」，車牌
    是客人把車賣給伊，懸掛在上面的，該車已報廢，車牌是客人要拿回去，還沒來
    拿，伊並沒有該部車，該車是警察叫王世雄從外面開進來的，不知道該車是誰的
    等語。證人王世雄證稱：附表貳所示車輛是派出所主管要其去甘蔗園開出來的，
    甘蔗園距離渠等工廠有一百公尺，這輛車應該不是伊等的車，工廠有很多車牌..
    ..等語（見原審卷第三十四頁），另證人即承辦此案之警員丙○○亦證稱：附表
    貳所示車懸掛ＴＰ—五０五０號車牌是伊等叫王世雄開進來的等情（見本院九十
    一年五月二十四日訊問筆錄），該車既由王世雄從外面開進來的，不能證明該車
    是被告所購買，則被告上開辯解，殊堪採信。此部分不能證明被告犯罪，原應為
    無罪之諭知，惟公訴人認此部分，與前開論罪科刑部分，有連續犯之裁判上一罪
    關係，爰不另為無罪之諭知。
據上論結，應依刑事訴訟法第三百六十九條第一項前段、第三百六十四條、第二百九
十九條第一項前段、刑法第二條第一項前段、第三百四十九條第二項、修正後第四十
一條第一項前段、罰金罰鍰提高標準條例第一條前段，第二條，判決如主文。
本案經檢察官王碧霞到庭執行職務。
中    華    民    國      九十一      年      六      月      二十六    日
                                  臺灣高等法院臺南分院刑事第三庭
                                      審判長法官  黃    崑    宗
                                            法官  莊    俊    華
                                            法官  林    勝    木
右正本證明與原本無異。
不得上訴。
                                      法院書記官  吳    秋    賢
中    華    民    國      九十一      年      六      月     二十七     日
附錄法條：
刑法第三百四十九條第二項：搬運、寄藏、故買贓物或為擔保者，處五年以下有期徒
                          刑、拘役或科或併科一千元以下罰金。
附表壹：
┌──┬───────┬─────────┬────┬───────┐
│編號│失  竊  時  間│  失  竊  地  點  │ 被害人 │  失 竊 財 物 │
├──┼───────┼─────────┼────┼───────┤
│    │八十九年九月二│台南市○○路      │刀望聖  │Ｎ八—八六四０│
│ 一 │十八日九時許  │                  │        │              │
├──┼───────┼─────────┼────┼───────┤
│    │八十九年九月十│台南市○○○路○段│王秋雲  │Ｄ五—０六二０│
│ 二 │六日一時許    │一七八號前        │        │              │
├──┼───────┼─────────┼────┼───────┤
│    │八十九年九月十│台南縣永康市○○路│甲○○  │ＳＵ—五八二六│
│ 三 │六日零時許    │、復華二街口      │        │              │
└──┴───────┴─────────┴────┴───────┘
附表貳：
┌──┬───────┬─────────┬────┬───────┐
│    │八十九年十月三│台南市○○路○段二│戊○○  │Ｎ二—０七０八│
│ 一 │日二十二時五十│九五巷一六號      │        │              │
│    │二分許        │                  │        │              │
└──┴───────┴─────────┴────┴───────┘
